【裁判字號】    99,訴,682
【裁判日期】    990730
【裁判案由】    違反毒品危害防制條例
【裁判全文】
臺灣屏東地方法院刑事判決               99年度訴字第682號
公  訴  人  臺灣屏東地方法院檢察署檢察官
被      告  甲○○
上列被告因違反毒品危害防制條例案件，經檢察官提起公訴（99
年度毒偵字第889 號），嗣因被告就被訴事實為有罪之陳述，經
合議庭裁定由受命法官獨任適用簡式審判程序審理，本院判決如
下：
    主  文
甲○○施用第一級毒品，累犯，處有期徒刑壹年，扣案海洛因壹
包（毒品驗後淨重零點貳壹公克，另含殘留海洛因粉末難以完全
析離之包裝袋壹個）、海洛因夾鏈殘渣袋玖只、注射針筒壹支，
均沒收銷燬之，吸管藥鏟支均沒收；又施用第二級毒品，累犯
，處有期徒刑陸月，扣案甲基安非他命殘渣袋壹只、玻璃吸食器
壹支，均沒收銷燬之，吸管藥鏟支均沒收。應執行有期徒刑壹
年肆月，扣案海洛因壹包（毒品驗後淨重零點貳壹公克，另含殘
留海洛因粉末難以完全析離之包裝袋壹個）、海洛因夾鏈殘渣袋
玖只、注射針筒壹支、甲基安非他命殘渣袋壹只、玻璃吸食器壹
支，均沒收銷燬之，吸管藥鏟支均沒收。
    事  實
一、甲○○前於民國94年間因施用毒品案件，經觀察、勒戒後，
    因認有繼續施用毒品之傾向，經裁定送強制戒治，於95年4
    月14日執行完畢。另於95年、96年間因施用第一、二級毒品
    及竊盜等案件，分別經法院判處有期徒刑1 年10月、10月、
    2 月確定，經減刑後定應執行有期徒刑1 年3 月確定，及因
    施用毒品案件經判處有期徒刑10月、（減為）有期徒刑7 月
    確定，並經裁定定應執行刑為1 年4 月確定，前述案件接續
    執行而於98年1 月13日縮短刑期假釋付保護管束，並於98年
    10月8 日保護管束期滿未經撤銷視為執行完畢。詎猶不知悔
    改，明知海洛因及甲基安非他命分屬第一、二級毒品，不得
    持有及施用，仍分別基於施用第一、二級毒品之犯意，先於
    99年4 月7 日17時許，在屏東縣枋寮鄉水底寮某處之友人住
    所內，以將甲基安非他命置於玻璃球內以火燒烤後，吸食所
    產生煙霧之方式，施用第二級毒品甲基安非他命1 次；復於
    99年4 月9 日中午，在屏東縣枋寮鄉水底寮某處之公車站旁
    無人處，以將海洛因摻入香菸內吸食之方式，施用第一級毒
    品海洛因1 次。嗣於99年4 月10日12時許，在屏東縣恆春鎮
    ○○路上為警盤查而查獲，並扣得第一級毒品海洛因1 包（
    驗餘淨重0.21公克）、海洛因夾鏈殘渣袋9 只、供施用海洛
    因之注射針筒1 支、甲基安非他命殘渣袋1 只、供施用甲基
    安非他命之玻璃吸食器1 支、被告所有供鏟海洛因及甲基安
    非他命之吸管藥鏟3 支。復徵得其同意後採尿送驗，檢出海
    洛因代謝後之嗎啡及甲基安非他命陽性反應，始知悉上情。
二、案經屏東縣政府警察局恆春分局報告臺灣屏東地方法院檢察
    署檢察官偵查起訴。
    理  由
一、按本件被告所犯係死刑、無期徒刑、最輕本刑為3 年以上有
    期徒刑以外之罪，其於準備程序就被訴事實為有罪之陳述，
    經受命法官告知簡式審判程序之旨，並聽取其與公訴人之意
    見後，合議庭認無不得或不宜改依簡式審判程序進行之情事
    ，依刑事訴訟法第273 條之1 第1 項、第284 條之1 規定，
    裁定本件由受命法官獨任進行簡式審判程序，合先敘明。
二、上揭犯罪事實，業據被告於本院審理中坦承不諱，此外並有
    屏東縣政府警察局恆春分局毒品案真實姓名對照表、台灣檢
    驗科技股份有限公司濫用藥物尿液檢驗報告各1 紙、扣押筆
    錄、扣押物品目錄表各2 份等在卷可稽，足認被告前揭自白
    與事實相符，本案事證明確，被告犯行堪以認定。
三、按海洛因、甲基安非他命為毒品危害防制條例第2 條第2 項
    第1 、2 款所規定之第一、二級毒品，被告於94年間因施用
    毒品案件，經觀察、勒戒後，因認有繼續施用毒品之傾向，
    經裁定送強制戒治，甫於95年4 月14日執行完畢，有臺灣高
    等法院被告前案紀錄表在卷可稽，其於上開強制戒治執行完
    畢後，5 年內再為本件施用第一、二級毒品犯行，自應依法
    論罪科刑，核被告所為，係犯毒品危害防制條例第第1 、2
    項之施用第一、二級毒品罪，被告前開所犯施用第一級、第
    二級毒品犯行，犯意各別，行為不同，均應予以分論併罰。
    被告持有毒品，復進而施用，其持有毒品之低度行為，為施
    用毒品之高度行為所吸收，不另論罪。又被告有事實欄所列
    前揭犯罪前科紀錄，有臺灣高等法院被告前案紀錄表可稽，
    被告受有期徒刑之執行完畢，五年以內故意再犯本案2 件有
    期徒刑以上之罪，均構成累犯，均應依刑法第47條第1 項規
    定加重其刑。爰審酌被告施用毒品行為於本質上係屬自我戕
    害行為，反社會性之程度應屬較低；惟施用毒品，不僅足以
    戕害其個人身心，且極易滋生其他犯罪，惡化治安甚重，嚴
    重損及公益，且被告前經觀察勒戒、強制戒治及徒刑之執行
    助其戒除毒品，仍再為本案施用第一、二級毒品犯行，顯見
    其不思悔改，自制力亦顯不佳，惟念其犯後即能坦承犯行，
    並兼衡其經濟狀況、智識程度等一切情狀，分別量處如主文
    所示之刑，並定其應執行之刑如主文所示，以資懲儆。
四、另按查獲之第一、二級毒品及專供製造或施用第一、二級毒
    品之器具，不問屬於犯人與否，均沒收銷燬之，毒品危害防
    制條例第18條第1 項前段定有明文。扣案粉末1 包，經法務
    部調查局鑑定後，認含有海洛因成分（驗前淨重0.22公克，
    驗後淨重0.21公克），有該局濫用藥物實驗室調科壹字第
    09923009580 號鑑定書在卷可稽，自應依毒品危害防制條例
    第18條第1 項前段規定宣告沒收銷燬之。另承裝該毒品之包
    裝袋1 個，該局雖未同時鑑定是否含有毒品海洛因成分，惟
    「一般鑑定裝袋內毒品之程式，均係以傾倒方式，將包裝袋
    內之毒品倒出、稱重、以儀器檢驗部分等，倒出時若認必要
    ，則輔以刮杓刮取袋內粉末，然無論依何種方式分離，包裝
    袋內均有極微量之第一級毒品海洛因殘留」，業經法務部調
    查局93年3 月19日調科壹字第09300113060 號函釋在案，此
    為本院職務上已知之事實，甲基安非他命毒品亦類似，足認
    前開海洛因包裝袋1 只及扣案之海洛因夾鏈殘渣袋9 只、甲
    基安非他命殘渣袋1 只，無論依何種方式分離，仍有極微量
    之第一級毒品海洛因或第二級毒品甲基安非他命殘留而無法
    析離，自應整體視為查獲之第一級毒品海洛因或第二級毒品
    甲基安非他命，依法均應宣告沒收銷燬。又以注射針筒裝入
    海洛因注射時應與包裝袋內裝入海洛因情形類似，亦即縱使
    針筒內之大多數毒品海洛因已注射進入人體，但針筒內應仍
    會有極微量海洛因殘留於針筒之管壁內而無法析離，供施用
    甲基安非他命之玻璃吸食器亦復如此，故扣案之供施用海洛
    因之注射針筒1 支、供施用甲基安非他命之玻璃吸食器1 支
    ，仍均應整體視為查獲之第一級毒品海洛因或第二級毒品甲
    基安非他命，依法均應宣告沒收銷燬。至於扣案之吸管藥鏟
    3 支，既係供被告所有供施用毒品海洛因及甲基安非他命犯
    罪所用之物，應依刑法第38條第1 項第2 款規定，於被告所
    犯2 件施用毒品刑責下均加以沒收，附此述明。
據上論斷，應依刑事訴訟法第273 條之1 第1 項、第284 條之1
、第299 條第1 項前段，毒品危害防制條例第10條第1 項、第2
項、第18條第1 項前段，刑法第11條、第47條第1 項、第38條第
1 項第2 款、第51條第5 款、第9 款，判決如主文。
本案經檢察官劉昀到庭執行職務。
中    華    民    國    99    年    7     月    30    日
                  刑事第一庭    法  官  黃紀錄
以上正本證明與原本無異。
如不服本判決應於收受判決後10日內向本院提出上訴書狀，並應
敘述具體理由；其未敘述上訴理由者，應於上訴期間屆滿後20日
內向本院補提理由書（均須按他造當事人之人數附繕本）「切勿
逕送上級法院」。
中    華    民    國    99    年    7     月    30    日
                                書記官  戴仲敏

司法院資訊處製作；財團法人民間司法改革基金會備份。
